【裁判字號】    99,訴,722
【裁判日期】    991129
【裁判案由】    偽造文書等
【裁判全文】
臺灣彰化地方法院刑事判決               99年度訴字第722號
公  訴  人  臺灣彰化地方法院檢察署檢察官
被      告  李志銘
上列被告因偽造文書等案件，經檢察官提起公訴（99年度偵字第
4425號），本院以簡式審判程序判決如下：
    主    文
李志銘行使偽造私文書，足以生損害於他人，處有期徒刑參月，
如易科罰金，以新臺幣壹仟元折算壹日。又行使偽造私文書，足
以生損害於他人，處有期徒刑伍月，如易科罰金，以新臺幣壹仟
元折算壹日。應執行有期徒刑陸月，如易科罰金，以新臺幣壹仟
元折算壹日
    犯罪事實
一、李志銘基於行使偽造準私文書之犯意，於民國99年1月9日，
    利用不詳地點之電腦連結網際網路至雅虎國際資訊股份有限
    公司（下稱雅虎公司）之入口網站後，冒用吳玫蓉之身分證
    統一編號，偽填姓名「柯玫蓉」等申請資料，據以行使向雅
    虎公司申請帳號為「qwer888816」之會員服務，其中並包括
    「qwer888816@yahoo.com.tw」信箱使用，足生損害於吳玫
    蓉、柯玫蓉及雅虎公司對於使用者管理之正確性。李志銘取
    得前開帳號後，復基於行使偽造準私文書及意圖散布於眾之
    妨害名譽犯意，於99年1月12日至20日間，接續於其位於彰
    化縣花壇鄉○○街42巷32弄7號之住處及服務之財團法人彰
    化基督教醫院鹿基分院，透過電腦連結網際網路，冒用柯玫
    蓉名義，以前開帳號製作內容如附表所示足以貶抑郭怡君名
    譽之電子郵件後，附加疑似郭怡君之不雅照片檔案，傳送至
    如附表所示電子郵件信箱，使不特定多數人得以閱覽，以為
    行使。
二、案經郭怡君之夫黃惠彬訴由彰化縣警察局鹿港分局報告及郭
    怡君訴由臺灣彰化地方法院檢察署檢察官偵查起訴。
    理    由
一、本件被告李志銘所犯係死刑、無期徒刑、最輕本刑為3年以
    上有期徒刑以外之罪，其於準備程序中就被訴事實為有罪之
    陳述，經告知被告簡式審判程序之旨，並聽取公訴人及被告
    之意見後，本院合議庭認為適宜而裁定由受命法官獨任進行
    簡式審判程序，合先敘明。
二、訊據被告李志銘對於上揭犯罪事實均坦承不諱，核與證人即
    被害人吳玫蓉、證人施富斌、少年許○○（姓名詳卷）於警
    詢中，證人郭怡玟、證人即告訴人黃惠彬、郭怡君於警詢及
    偵查中證述情節相符，復有前開帳號申請資料、IP位置查詢
    結果、如附表所示電子郵件列印畫面、證人施富斌、少年許
    ○○之雅虎信箱收件匣及通訊錄列印畫面等件在卷可稽，足
    認被告自白與事實相符，堪可採信。另如附表所示電子郵件
    之文字及圖片，均係影射告訴人郭怡君有婚外情，且有不雅
    照片在外流傳，是本件名譽因此受損者之被害人為告訴人郭
    怡君，起訴意旨認前開內容亦足以毀損告訴人黃惠彬之名譽
    ，容有誤會，附此敘明。綜上所述，本案事證已臻明確，被
    告犯行堪以認定。
三、論罪科刑：
(一)按在紙上或物品上之文字、符號、圖畫、照像，依習慣或特
    約，足以為表示其用意之證明者，以文書論；又錄音、錄影
    或電磁紀錄，藉機器或電腦之處理所顯示之聲音、影像或符
    號，足以為表示其用意之證明者，亦同，刑法第220條定有
    明文；另電磁紀錄係指以電子、磁性或其他無法以人之知覺
    直接認識之方式所製成之紀錄，而供電腦處理之用者。另按
    刑法處罰行使偽造私文書罪之主旨，重在保護文書公共之信
    用，非僅保護制作名義人之利益，故所偽造之文書，如足以
    生損害於公眾或他人，其罪即應成立，不問實際上有無制作
    名義人其人，縱令制作文書名義人係屬架空虛造，亦無妨於
    本罪之成立（最高法院31年度上字第1505號、97年度臺上字
    第765號、95年度臺上字第1401號判決參照）。查，被告未
    經被害人吳玫蓉、柯玫蓉之同意，以渠等名義偽造資料申請
    服務，復在寄發之各該電子郵件中寄件人欄使用「柯玫蓉、
    qwer888816@yahoo.com.tw」帳號，足以表彰該電子郵件係
    由柯玫蓉製作之用意，依前開規定，上開申請資料及電子郵
    件均屬準私文書，且不論實際上有無柯玫蓉此人，亦無礙被
    告犯行之成立。
(二)是被告冒用吳玫蓉之身分證統一編號及柯玫蓉之姓名申請雅
    虎公司之會員帳號，核其所為，係犯刑法第216條、第210條
    、第220條之行使偽造準私文書罪；被告製作如附表所示電
    子郵件並寄發予不特定人閱覽，內容指摘告訴人郭怡君有婚
    外情，顯足以貶抑郭怡君名譽及形象，此部分所為，係犯刑
    法第216條、第210條、第220條行使偽造準私文書罪及同法
    第310條第2項加重誹謗罪。被告冒名製作前開文書後，均傳
    送至雅虎公司網站之電腦主機而行使，其偽造準私文書之低
    度行為均應為行使之高度行為所吸收，不另論罪。
(三)按數行為於同時同地或密切接近之時地實施，侵害同一法益
    ，各行為之獨立性極為薄弱，依一般社會健全概念，在時間
    差距上，難以強行分開，在刑法評價上，以視為數個舉動之
    接續施行，合為包括之一行為予以評價，較為合理，則屬接
    續犯，而為包括之一罪（最高法院86年臺上字第3295號判例
    參照）。被告冒用柯玫蓉名義所寄送電子郵件，係於99年1
    月12日至20日間寄送予如附表所示之收件人，於密切接近之
    時地實施，且係侵害同一之個人法益，各行為之獨立性極為
    薄弱，依一般社會健全觀念，在時間差距上，難以強行分開
    ，應論以接續犯，而為實質上一罪。
(四)又被告冒用柯玫蓉名義寄送足以貶抑郭怡君名譽之電子郵件
    供不特定多數人閱覽，同時觸犯行使偽造準私文書罪及加重
    誹謗罪，為想像競合犯，應依刑法第55條規定，從一重之行
    使偽造準私文書罪論處。起訴意旨雖未論及此部分之行使偽
    造準私文書罪，惟此部分與已起訴並判決有罪之加重誹謗罪
    部分有想像競合犯裁判上一罪之關係，自為起訴效力所及，
    基於審判不可分之原則，本院應一併審究，附此敘明。
(五)至被告所犯2行使偽造準私文書罪，犯意各別，行為互殊，
    應分論併罰。
(六)爰審酌被告僅因與告訴人郭怡君間之糾紛，即以此等方式任
    意冒用被害人吳玫蓉、柯玫蓉名義散布電子郵件貶抑告訴人
    郭怡君，甚寄發予告訴人之子少年黃○○及與渠等糾紛毫無
    關連之少年黃○○通訊錄上同學，心態可議，且嚴重貶抑告
    訴人郭怡君之人格，迄復未與告訴人等達成和解，惟坦承犯
    行，犯後態度尚可，素行亦佳，暨其犯罪之動機、目的、手
    段等一切情狀，分別量處如主文所示之刑及諭知易科罰金之
    折算標準，並定其應執行之刑及易科罰金之折算標準。
據上論斷，應依刑事訴訟法第273條之1第1項、第299條第1項前
段，刑法第210條、第216條、第220條第2項、第310條第2項、第
55條、第41條第1項前段、第51條第5款，刑法施行法第1條之1第
1項、第2項前段，判決如主文。
本案經檢察官陳隆翔到庭執行職務。
中    華    民    國    99    年    11    月    29    日
                  刑事第五庭          法  官  蔡家瑜
以上正本證明與原本無異。
如不服本判決應於收受判決後10日內向本院提出上訴書狀，並應
敘述具體理由；其未敘述上訴理由者，應於上訴期間屆滿後20日
內向本院補提理由書（均須按他造當事人之人數附繕本）「切勿
逕送上級法院」。
告訴人或被害人對於判決如有不服具備理由請求檢察官上訴者，
其上訴期間之計算係以檢察官收受判決正本之日期為準。
中    華    民    國    99    年    11    月    29    日
                                      書記官  陳秀鳳
附錄論罪科刑法條：
中華民國刑法第210條
偽造、變造私文書，足以生損害於公眾或他人者，處5年以下有
期徒刑。
中華民國刑法第216條
行使第210條至第215條之文書者，依偽造、變造文書或登載不實
事項或使登載不實事項之規定處斷。
中華民國刑法第220條
在紙上或物品上之文字、符號、圖畫、照像，依習慣或特約，足
以為表示其用意之證明者，關於本章及本章以外各罪，以文書論
。
錄音、錄影或電磁紀錄，藉機器或電腦之處理所顯示之聲音、影
像或符號，足以為表示其用意之證明者，亦同。
中華民國刑法第310條
意圖散布於眾，而指摘或傳述足以毀損他人名譽之事者，為誹謗
罪，處1年以下有期徒刑、拘役或5百元以下罰金。
散布文字、圖畫犯前項之罪者，處2年以下有期徒刑、拘役或1千
元以下罰金。
對於所誹謗之事，能證明其為真實者，不罰。但涉於私德而與公
共利益無關者，不在此限。
附表：
┌─┬─────────────┬────────────────────┐
│編│        收件人            │                   內容                 │
│號│                          │                                        │
├─┼─────────────┼────────────────────┤
│1 │少年黃○○（姓名詳卷）    │勳安安：那是妳媽媽難道他也偷人        │
│  │tgeＺ000000000@yahoo.com.tw│  相信你一定要去了解一下在外面流傳的照片│
│  │                          │                                        │
├─┼─────────────┤我是好意跟你說我會傳給你所有同學看你媽│
│2 │施富斌                    │  媽討客兄我有照片和VCD                 │
│  │fubin3@yahoo.com.tw       │                                        │
│  │                          │勳安安：那是妳媽媽難道他也偷人        │
├─┼─────────────┤  相信你一定要去了解一下在外面流傳的照片│
│3 │少年許○○                │  妳媽真厲害這哪是合成照片就是本尊妳媽真│
│  │n88244@yahoo.com.tw       │  的很能掰我不相信妳真的看不出來在過幾天│
│  │                          │  影音就可以完成敬請待續妳就知道其原因  │
└─┴─────────────┴────────────────────┘

司法院資訊處製作；財團法人民間司法改革基金會備份。
